【裁判字號】    92,竹簡,250
【裁判日期】    920829
【裁判案由】    給付工程款
【裁判全文】
臺灣新竹地方法院民事簡易判決  九十二年竹簡字第二五０號
    原      告    丙○○
    訴訟代理人    吳聖欽律師
    複  代理人    甲○○
    被      告    乙○○
右當事人間給付工程款事件，本院判決如左：
    主    文
被告應給付原告新臺幣貳拾萬零陸佰元，及自民國九十二年五月一日起至清償日止
，按年息百分之五計算之利息。
原告其餘之訴駁回。
訴訟費用由被告負擔三分之二，餘由原告負擔。
本判決第一項於原告以新臺幣柒萬元供擔保後得假執行。
原告其餘假執行之聲請駁回。
    事實及理由
壹、原告方面：
一、聲明：被告應給付原告新臺幣（下同）三十一萬一千元，及自準備書狀繕本送達
    被告翌日起至清償日止，按年息百分之五計算之利息；並願為以供擔保為條件之
    假執行宣告。
二、陳述：
  （一）緣原告於民國九十一年七月十六日承攬被告位於新竹市○○路三七號一樓之
        水電工程，工程款實作實算，該工程於同年八月十日業已竣工，合計總工程
        款為三十一萬一千元，原告於同年九月十五日向被告請款時，被告卻僅願支
        付二十三萬零六百元，並且開立發票日為九十一年十二月三十一日、號碼為
        ０三七七四七號之同額支票一紙交付原告，原告恐被告不承認兩造間之承攬
        契約而拒絕付款，只好先行受領該紙不足總工程款數額之支票，餘款擬嗣後
        再催討，詎該紙支票屆期經提示竟不獲付款，其餘款項經原告發函催討，被
        告仍未置理，爰依民法第四百九十條、第五百零五條第一項之規定，訴請被
        告給付承攬報酬三十一萬一千元，並自繕本送達翌日起至清償日止，按年息
        百分之五計算之利息，並願供擔保，請准宣告假執行等語。
  （二）對被告答辯之陳述：
    １、否認兩造間就上開承攬契約之工程款僅有二十三萬六百零九元，亦否認原告
        收受被告簽發之二十三萬零六百元之支票係同意工程款為二十三萬零六百元
        。原告於九十一年八月十日報價時，被告並未提出瑕疵及抵扣工程款之事，
        故被告應依估價單所載金額給付工程款；另兩造會算時雖原告收受被告簽發
        二十三萬零六百元之支票，但原告並不同意該金額為總工程款，僅欲留做證
        據以免日後被告否認兩造間有契約存在，方收下該紙支票。
    ２、否認遲延給付，兩造九十一年七月十六日口頭約定本件承攬契約時，並未約
        定完工日期，且完工須業主、水泥工、木工大家一起配合才能完工，非全為
        原告之責。
    ３、否認施作之廁所水管有瑕疵，此部分有多人施工，責任歸屬本不明，縱有瑕
        疵亦非原告之施工範圍，不應由原告負責，亦不能因此扣抵原告之工程款。
三、證據：提出估價單、支票暨退票理由單、存證信函各一件（均為影本）為證，並
          聲請訊問證人郭春榜。
貳、被告方面：
一、聲明：原告之訴及假執行之聲請均駁回。
二、陳述：
  （一）被告簽發之面額二十三萬零六百元即為本件總工程款，此金額係兩造於九十
        一年九月十五日核對帳單後之工程款（尾數九元不計），原告也同意核定後
        之總工程款。且該款項包括原告承諾修補瑕疵，惟其後原告遲未修補，被告
        為維護自身權益不得已只好讓簽發之支票跳票。
  （二）兩造於口頭訂約時，已言明應於九十一年八月一日前完工以配合翌日即同月
        二日被告經營之火鍋店開幕，惟原告延至九十一年八月七日始完工，使被告
        無法如期開幕，受有營業額短收之損失。
  （三）原告施作之工程有瑕疵，廁所水管接頭未接妥，每次沖水都會漏水，並曾有
        顧客在廁所內滑倒，使被告不得不僱工修繕。
三、證據：提出開幕傳單、支票根頭、材料明細表各一件（均為影本）、原告施工瑕
          疵照片暨被告僱工修繕之照片共十幀。
、本院之判斷：
一、按訴狀送達後，原告不得將原訴變更或追加他訴，但擴張或減縮應受判決事項之
    聲明者，不在此限，民事訴訟法第二百五十五條第一項第三款定有明文。查本件
    原告起訴時本於給付工程款之法律關係，請求被告給付三十二萬八千五百元，及
    自支付命令送達被告翌日起算之法定利息，嗣於訴訟進行中，仍本於上開法律關
    係，改請求被告給付三十一萬一千元，及改自準備書狀繕本送達翌日即九十二年
    五月一日起算之法定利息，核屬減縮應受判決事項之聲明，徵諸上開規定，於法
    相合，應予准許。
二、原告主張口頭向被告承攬被告位於新竹市○○路欲開幕營業之店面水電工程，報
    酬實作實算，並已確實在該處施工等事實，為兩造所不爭執，並經證人郭春榜到
    場證述明確，堪認此部分之主張為真實。原告復主張以估價單為明細，總計應得
    報酬為三十一萬一千元等情，業經被告否認，並以從未見過該估價單，是九十一
    年九月十五日原告來請款，兩造核對所有工程明細後，決定總價款為二十三萬六
    百零九元，被告並當場簽發二十三萬六百元之支票交付原告收執，但因其後原告
    未履行開票時所承諾要來修補廁所漏水之瑕疵，故使支票退票等語置辯。是本件
    應審究者在於兩造間承攬契約之工程款若干？被告應給付原告之工程款為何？經
    查：
（一）查原告提出本院之估價單，被告否認見過該估價單，原告亦無法證明該估價單
      所執憑之依據為何，而該估價單上又無任何被告簽註之文字可證被告有認可或
      同意該工程總額，原告持該估價單為請求工程款之依據，應不足採；而就被告
      提出本院之材料明細表係原告向被告用以請款時核算之施工材料明細，該明細
      表尾頁另有原告手寫註記「申請瓦斯費用4300」、「申請三相用電15000」、
      「工資145000」、「洗孔12000」、「另料8000」、「總計335051」等文字一
      節，為原告所不爭執，是兩造承攬契約之工程款依據及計算，應以該份明細表
      之內容為基礎。
（二）又查原告執上開材料明細表向被告請款，而被告就該明細表之各個細目與原告
      會算一情，除據原告不爭執外，亦據證人即當時為原告僱用在上開地點施工、
      其後並陪同原告向被告請款之郭春榜到庭證稱：「當時是我陪原告與被告對帳
      。當時兩造討論施作範圍，之後被告扣除材料明細表中被告認為原告未施作部
      分，開立二十三萬餘元工程款，被告還抱怨讓原告施作很倒楣，而原告也很不
      高興離去，我有聽到被告在抱怨，廁所漏水之事，被告也表明就以二十三萬餘
      元結清，以後大家不要來往」等語（參本院九十二年八月十九日言詞辯論筆錄
      ），再佐以該明細表上每一頁均有若干勾選記號、刪劃某項材料之線條，尾頁
      又有若干數字計算式，及上開原告手寫之「申請瓦斯費用」、「申請三相用電
      」、「工資」、「洗孔」及「另料」等文字之註記，應認兩造間確實已就原告
      就其承攬之上開工程可得報酬之相關內容進行會算，且共同會算結果認原告就
      上開承攬工程可得之報酬為二十三萬六百零九元，並由被告當場簽發去掉尾數
      九元之面額二十三萬零六百元之支票一紙交付原告以為報酬之支付，原告亦收
      下而離去；是兩造間承攬契約既然約定實作實算，而兩造進行工程款會算時亦
      就原告承攬之工程未施作之項目、工程瑕疵所應減少之報酬等相關事項為討論
      ，討論完畢被告簽發支票交原告收執，原告收下並離去，至此，兩造間就上開
      承攬契約之報酬金額多寡應已確定。縱兩造於進行工程款報酬之會算時多所爭
      執，惟據證人郭春榜之證述可知兩造既已核對結算完畢，且被告簽發二十三萬
      零六百元支票予原告收執，原告並未表明所收執之該紙二十三萬零六百元支票
      僅係工程款之一部分，被告亦顯然以簽發該紙二十三萬零六百元支票交予原告
      作為工程款之結清。則原告就上開承攬契約可得之報酬應為會算後之二十三萬
      零六百元，而於被告簽發二十三萬零六百元之支票予原告時，應認係被告支付
      本件工程款之報酬，兩造間就上開承攬契約已不得再行任何請求或主張。是原
      告主張被告所交付之該紙二十三萬零六百元支票僅係工程款之一部分，請求支
      付超過二十三萬零六百元之如估價單上之金額云云，為無理由；被告抗辯上開
      二十三萬零六百元支票尚包含原告應修補工程瑕疵等，並就其後之支出主張抵
      銷云云，亦難足採。
（三）從而，本件工程款報酬經兩造核算後既係二十三萬零六百元，是原告本於承攬
      契約關係，請求被告給付報酬二十三萬零六百元部分及自準備書狀繕本送達翌
      日起算之法定利息，為有理由，應予准許，至逾此部分，為無理由，應予駁回
      。
三、原告陳明願供擔保，聲請宣告假執行或免為假執行，經核原告勝訴部分，合於法
    律規定，爰酌定相當之擔保金額宣告之；原告其餘假執行之聲請，因訴之駁回而
    失所依據，不予准許。
四、本件判決之基礎已臻明確，兩造其餘攻擊、防禦方法及舉證，經本院審酌後，均
    與判決結果無影響，爰不一一予以論列，附此敘明。
五、結論：本件原告之訴為一部有理由、一部無理由，依民事訴訟法第四百三十六條
    第二項、第七十九條但書，判決如主文。
中      華      民      國    九十二    年      八      月    二十九    日
                                  臺灣新竹地方法院新竹簡易庭
~B法      官  楊麗文
右為正本係照原本作成。
如對本判決上訴，須於判決送達後二十日內向本院提出上訴狀（須按他造當事人之人
數附繕本）。
~B書  記  官  洪木志
中      華      民      國    九十二    年      九      月      二      日


司法院資訊處製作；財團法人民間司法改革基金會備份。
